臺灣基隆地方法院基隆簡易庭民事判決
110年度基簡字第944號
原      告  江四季  
被      告  黃麗英  
上列當事人間損害賠償事件，本院於民國111年1月19日言詞辯論
終結，判決如下：
    主  文
被告應給付原告新臺幣伍仟元，及自民國一百一十年十月六日起
至清償日止，按年息百分之五計算之利息。
原告其餘之訴駁回。
訴訟費用新臺幣伍仟肆佰元，由被告負擔新臺幣伍拾肆元，餘由
原告負擔。
本判決原告勝訴部分得假執行，但被告如以新臺幣伍仟元為原告
預供擔保，得免為假執行。
原告其餘假執行之聲請駁回。
    事實及理由
一、原告起訴主張：
  ㈠民國108年10月間，兩造於被告家門口爭執，被告將原告比喻
    為原告所領養之黑狗LUCKY，稱我們不跟LUCKY講話（下稱事
    實㈠）。
　㈡108年10月間，兩造於被告家門口爭執，被告罵原告無爛鳥，
    並將原告比喻為原告所領養之黑狗（下稱事實㈡）。
　㈢108年12月9日，被告於公眾場所在里長賴佩琦面前指控被告
    所有車子之輪胎為原告所刺破（下稱事實㈢）。
　㈣108年12月9日，被告於公眾場所在里長賴佩琦面前罵原告為
    流氓、卒仔（下稱事實㈣）。
　㈤109年3月23日，被告於公眾場所罵原告神經病，並以「幹你
    娘」罵原告（下稱事實㈤）。
　㈥爰依侵權行為之法律關係，提起本件訴訟，並聲明：⒈被告應
    給付原告新臺幣（下同）50萬元及自起訴狀繕本送達翌日起
    至清償日止，按年息百分之5計算之利息。⒉願供擔保請准宣
    告假執行。⒊訴訟費用由被告負擔。
二、被告抗辯略以：
　㈠關於事實㈠部分，我有講過，但不知道是不是這個事情。
　㈡關於事實㈡部分，我沒有罵原告沒爛鳥，因為原告來我營業的
    地方叫囂，我店裡有客人跟小孩，當下我知道原告在講話不
    知道在罵什麼，我說我是罵我家小狗，因為我很緊張，所以
    我說我罵那條狗。
　㈢關於事實㈢、㈣部分，這些我都說過，因為12月7日我家輪胎被
    刺破，我跟里長說我家輪胎被刺破，原告12月9日看到我老
    公在看車子，原告就故意挑釁我老公，後來原告就到店裡來
    吵架，原告先開口講我老公剪原告電線，220V改成110V，這
    爭吵過程中，我才講出我輪胎也是你刺破的，被激怒下我才
    講這樣，我有罵流氓、卒仔。
　㈣關於事實㈤部分，是因為原告先罵我，我才罵原告。
三、本院之判斷：
　㈠按當事人主張有利於己之事實者，就其事實有舉證之責任。
    但法律別有規定，或依其情形顯失公平者，不在此限。民事
    訴訟法第277條定有明文。本件原告主張被告有上揭原告所
    指辱罵原告之妨害名譽侵權行為等情，被告則以上開情詞置
    辯。茲就原告各該主張之事實是否構成侵權行為，析述如下
    ：
　⒈事實㈠部分：
　　原告主張被告有事實㈠之行為等情，業據提出監視器錄影光
    碟為證，經本院於111年1月19日言詞辯論期日勘驗結果，關
    於事實㈠部分：「一、檔案名稱：A、口出惡言又要掏兇器把
    人比喻成狗.mp4」、「內容：畫面中男聲A稱：不要給我口
    出惡言，男聲B稱：什麼口出惡言，另一女子稱：我們不要
    跟LUCKY講話…，男聲A稱：什麼叫LUCKY，你們兩夫妻口出惡
    言嗎。女子稱：我們不要跟LUCKY講話。男聲A稱：我這個人
    說要給你檢舉就要給你檢舉，我有沒有君子…，男聲B稱：吵
    死了，去旁邊，吵死了。男子A聲稱：若要打架一人一支，
    抄給死…，此時女子走向前將玻璃大門關上，男聲A不停抱怨
    …。」（本院卷第56、57頁）。觀其內容，被告雖稱：我們
    不要跟LUCKY講話等語，僅屬爭吵過程，被告為勸阻配偶不
    要與對方爭吵之言語，雖兼有譏諷嘲弄之意，惟依其情節、
    內容及語境，與辱罵原告而侵害原告名譽之侵權行為有別，
    原告主張被告此等言語構成侵權行為，難以採認。
  ⒉事實㈡部分：
　　原告主張被告有事實㈡之行為等情，雖據提出監視器錄影光
    碟為證，經本院勘驗關於該部分之結果：「二、檔案名稱：
    B、罵無爛鳥.mp4」、「內容：男聲稱：你現在是罵誰無爛
    鳥。女聲稱：哪有，罵那隻狗啊。男聲稱：哪隻狗，哪隻狗
    。女聲稱：那隻黑狗。男聲稱：哪隻狗，你再給我罵一遍…
    。女聲稱：沒，我們不要理他。男聲稱：無爛鳥，我跟你講
    ，你不要惡言傷人。」（本院卷第57頁），依上開勘驗結果
    ，僅原告質問被告「罵誰無爛鳥」，而未聽見被告有罵「無
    爛鳥」之情形。且兩造鬥嘴吵架之過程，被告稱「罵那隻狗
    」、「那隻黑狗」等情，係於爭吵過程中回應原告之質問，
    互不相讓之抬槓言詞，與「指原告為狗」之情形，尚有不同
    。此外，原告復未提出其他確切證據證明被告有罵原告無爛
    鳥或指原告為狗，原告此部分主張難以採認。
  ⒊事實㈢部分：
　　原告主張被告有事實㈢之行為等情，為被告所是認。經本院
    勘驗監視器光碟關於該部分之結果：「三、檔案名稱：C、0
    0000000無證公然公眾場所鄰居及里長賴佩琪講24秒王說要.
    mp4」、「內容：男女爭吵，女聲稱：他的輪子被刺破，他
    也不會去報，早上有來挑臖，你老公實在有夠無聊，我也跟
    賴佩綺說，我的輪子被刺第一次，我可以忍，沒關係，但你
    不要刺第二次。女聲（B）稱：你現在是在講什麼。女聲稱
    ：我現在在說什麼，大家心知肚明啦。女聲B稱：大家心知
    肚明，肚子能想事情。女聲稱：是。另一男聲（C）稱：沒
    關係，我把證據拿給你。女聲稱：別囉嗦啦，今天是我雞婆
    ，我自己倒楣。有另一女子出聲勸解爭吵之2人，2人繼續爭
    吵。」等情（本院卷第57、58頁）。被告並陳稱：這是在被
    告營業的美容院門口等情（本院卷第58頁）。原告主張被告
    曾向里長賴佩綺稱原告刺破輪胎等情，固非無據。惟查，由
    上開勘驗內容，被告表示曾經「跟賴佩祺說我的輪子被刺第
    一次，我可以忍，沒關係，但你不要刺第二次」等語，就「
    被告向賴佩綺稱原告刺破輪胎」之談話地點、講述之詳細內
    容，均無從自上開勘驗結果中得知，則被告向賴佩祺講述刺
    破輪胎一事，是否直指係原告所為，或表示依某特定事實而
    有所懷疑，或其他情形，均屬不明，自無從僅憑上開證據，
    認定被告此部分行為構成不法侵害原告名譽之侵權行為。從
    而，原告此部分主張亦難採認。
  ⒋事實㈣部分：
　　原告主張被告有事實㈣之行為等情，為被告所是認。被告陳
    稱：被告12月9日看到我老公在看車子，原告就故意挑釁我
    老公，後來原告就到店裡面來吵架…等語。經本院監視器光
    碟關於該部分之結果：「四、檔案名稱：D、00000000罵我
    流氓罵我卒仔.mp4」、「內容：畫面為大樓戶外，女聲稱：
    流氓啦。男聲稱：來來來，出來外面講。女聲稱：卒仔。男
    聲稱：你給我罵卒仔，你再罵一遍。其他聲音稱：好了，你
    有夠煩的、好了、鄰居，小事情…。」（本院卷第58頁）。
    依上勘驗結果，堪認被告確有原告所指於公共場所以「流氓
    」、「卒仔」等語辱罵原告。
  ⒌事實㈤部分：
　　原告主張被告有事實㈤之行為等情，被告辯稱：我不是罵幹
    你娘，但我是有罵一句我忘了，我有說神經病但是是隨口說
    的。我在罵之前還有一段，被告一直在外面叫囂…等語。經
    本院監視器光碟關於該部分之結果：「五、檔案名稱：G、5
    2秒說我無代誌從這經過是欠打呦73秒罵神經病.mp4」（播
    放到2:12結束）」、「內容：為室內監視器錄影畫面，畫面
    顯示為美容院門口的室內空間，畫面時間53秒，畫面中女子
    向身穿藍外套男子（即男子A〈即原告〉） 稱：啊你無聊常常
    經過這邊是欠打。男子A稱：又給我剪電線。女子〈即被告〉
    稱：誰又給你剪電線。我何時給你剪電線，你神經病。男子
    A稱：你問他啦，我神經病。此時另一戴帽男子（即男子B〈
    即被告的配偶〉） 於門口裝填空氣槍。女子稱：你現在又…
    。男子B稱：沒有啦，我哪有剪電線」、「六、檔案名稱：H
    、0秒操你娘你是土公仔呦1分52秒監視器是我破壞的2分7秒
    罵神經病3分16秒再次指控監視器我破壞的.mp4（播放至1分
    20秒）」、「內容：與上一段畫面相同的地點，畫面中女子
    怒罵男子A稱：幹你娘，不然你現在是怎樣…。男子A稱：安
    那，不然你來，你來我照打，我跟你說，你比你丈夫更惡霸
    。女子與男子A發生激烈爭吵。男子A手持棍棒，男子B曾經
    持槍型的物體出現，女子與男子A激烈爭吵的過程中，女子
    有說你神經病啦。」（本院卷第60、61頁）。而被告主張在
    此之前發生之情形，提出錄影光碟為證，經勘驗結果：「檔
    案名稱：000 000000.56室外(2).mp4，畫面為監視器畫面，
    顯示之地點為社區中庭，被告稱為社區活動空間門口外面，
    就是剛才勘驗光碟室內空間走出去的地方，畫面顯示，原告
    持棍棒從遠處出現，將棍棒丟掉，出言挑釁。被告走出來罵
    髒話。（播放到41秒）」（本院卷第61頁）。依上開勘驗情
    形，原告確有持棍棒出現，及出言挑釁，則被告當時出言「
    幹你娘」，堪認係因一時氣憤脫口而出之情緒言語，難認係
    針對原告所為，所述「神經病」則屬在爭吵過程中隨口而為
    ，均難認係基於妨害原告名譽之意思所為。原告主張被告此
    舉構成不法侵害原告名譽之侵權行為，亦難採認。
  ㈡按因故意或過失，不法侵害他人之權利者，負損害賠償責任
    ，民法第184條第1項前段定有明文。次按不法侵害他人之身
    體、健康、名譽、自由、信用、隱私、貞操，或不法侵害其
    他人格法益而情節重大者，被害人雖非財產上之損害，亦得
    請求賠償相當之金額。其名譽被侵害者，並得請求回復名譽
    之適當處分，民法第195條第1項亦有明文。經查：被告確有
    上揭事實㈣以「流氓」、「卒仔」等語辱罵原告之行為，既
    經認定，該等言詞足令原告感到難堪，足以貶損原告尊嚴及
    原告在社會上之評價，自屬故意侵害原告之名譽，原告主張
    被告此舉構成侵權行為，致原告受有損害等情，自屬可採，
    從而，原告依上開規定，請求被告負損害賠償責任，洵屬有
    據。按慰撫金之賠償其核給之標準固與財產上損害之計算不
    同，然非不可斟酌雙方身分資力與加害程度，及其他各種情
    形核定相當之數額（最高法院51年度台上字第223 號判例參
    照）。本院審酌被告上揭侵權行為之手段、情節，及兩造資
    力、經濟狀況（見卷附兩造之稅務電子閘門財產所得調件明
    細表）等一切情狀，認原告請求之精神慰撫金應以5,000元
    為適當。 
四、綜上，原告提起本件訴訟，於請求被告給付5,000元及自起
    訴狀繕本送達之翌日即110年10月6日起至清償日止，按週年
    利率百分之5計算之利息之範圍內，為有理由，應予准許，
    逾此範圍之請求，為無理由，應予駁回。
五、本件訴訟費用即第一審裁判5,400元，由被告按敗訴之比例
    負擔54元（計算式：5,400元×5,000元/500,000元＝54元），
    餘由原告負擔。　　
六、本件原告勝訴部分，所命給付之金額未逾50萬元，爰依民事
    訴訟法第389條第1項第5款規定，依職權宣告假執行；並依
    職權宣告被告預供擔保得免為假執行。至原告敗訴部分，其
    假執行之聲請失所附麗，應予駁回。
七、本件判決事證已臻明確，兩造其餘攻擊防禦方法及所提證據
    ，經審酌後認與本件判決結果不生影響，爰不一一論述。
八、據上論結，原告之訴為一部有理由、一部無理由，依民事訴
    訟法第436條第2項、第79條、第389條第1項第5款、第392條
    第2項，判決如主文。
中　　華　　民　　國　　111 　年　　2 　　月　　25　　日
              基隆簡易庭法  官  高偉文
以上正本係照原本作成。
對於本件判決如有不服，應於收受送達後20日內向本院提出上訴
書狀，上訴於本院合議庭，並按他造當事人之人數附具繕本。如
委任律師提起上訴者，應一併繳納上訴審裁判費。
中　　華　　民　　國　　111 　年　　2 　　月　　25　　日
                        書記官  蕭靖蓉